臺灣臺中地方法院刑事裁定　　　　　　　　　　　　　九十一年度聲判字第一六號
　　聲　請　人　甲○○
　　即　告訴人
　　代　理　人　吳莉鴦
　　被　　　告　乙○○
右列聲請人因告訴被告竊佔案件，不服台灣高等法院台中分院檢察署檢察長駁回再議
之處分（九十一年度上聲議字第一號），聲請交付審判，本院裁定如左：
    主  文
聲請駁回。
    理  由
一、聲請人原告訴謂：被告乙○○（原名曾坤炳）明知坐落台中市○區○○○段一四
    九－二六號土地為聲請人甲○○所有，竟意圖為自己不法之利益，未經聲請人同
    意，即擅自在該土地上搭建鐵皮屋，作為其競選立法委員之總部，聲請人於民國
    九十年九月十八日行經該處發現後，立即向台中市警察局第一分局民權派出所報
    案，並在現場張貼禁止施工之標示，惟被告不予置理仍繼續施工，因認被告涉犯
    刑法竊佔之罪嫌云云。
二、台灣台中地方法院檢察署檢察官以：被告於八十一年六月五日即與林銘炯就該土
    地訂立租約，租期為二十年，此經訂約人即被告與林銘炯陳述明確，核與該土地
    之原所有權人林鼎祥所述情節相符，並有租賃契約一份存卷可稽，而聲請人係於
    九十年八月七日始取得該土地之所有權，依買賣不破租賃之原則，被告自有使用
    其租賃物之權利，因認被告之行為與刑法竊佔之構成要件不符，於九十一年二月
    二十五日為不起訴處分。
三、聲請人聲請再議略以，林銘炯與聲請人於八十一年六月三日共隨台中市進出口
    公會到日本考察，至八十一年六月十一日才回國，是以林銘炯顯不可能在八十一
    年六月五日與被告訂立該租約，該租約之承租範圍包括林銘炯所有坐落台中市
    西區○○○街二三號一樓（二分之一）與四樓（全部），然該房屋原為二層樓建
    物，於八十五年間才加建為四層樓建物，此有林銘炯於八十一年六月二十五日以
    該房屋向中興商業銀行股份有限公司（下簡稱中興銀行）設定抵押貸款時，建物
    登記簿謄本記載為二層樓建物可證，若該租約為真，何以系爭土地於八十九年
    十月二十三日經本院八十九年度民執辰字第二○八五六號案查封後，債務人林鼎
    祥未於八十九年十一月二十四日到本院表示拍賣底價意見時即提出，卻遲至九十
    年二月九日始具狀陳報，被告供稱於訂立租約時即當場交付租金新台幣（下同
    ）一百萬元及保證金二十萬元，卻未要求出租人給付收據，與常情不合，且租金
    一年五萬元（二十年一百萬元）與市價並不相當等理由表示不服。
四、台灣高等法院台中分院檢察署檢察長以：本件租約業經林銘炯、林鼎祥父子證
    述為真，租約訂定日雖載為八十一年六月五日，惟是否即是當天所訂，亦未能
    確定，蓋實際訂約日與所載之訂約日不同者，所在多有，究不得以林銘炯當天不
    在國內，即否認該契約之真實性，系爭房屋之加建部分本屬違建不得登記，而
    貸款設定抵押時又必以謄本為依據，故不得以謄本登記為二層樓建物，即認該房
    屋僅為二層樓建物，本院民事執行處通知林銘炯父子到院旨在詢問對拍賣底價
    之意見，又未詢及有無租賃契約，自不得以渠等未告知有租約存在，而認該租約
    係事後偽造，租金之多寡及給付方式，屬當事人自治之範圍，非能以此斷定該
    租約之真偽等理由，於九十一年四月二日駁回聲請人再議之聲請。
五、本件聲請交付審判意旨略以：林銘炯於八十一年六月三日出國迄同年月十一日
    才回國，八十一年六月五日訂約當天並不在台灣，再議處分未經查證，逕以推測
    方式認定實際訂約日不一定要與契約所載日相同，所認與卷證資料不符，一次
    繳納二十年租金，且一年租金僅五萬元，實為罕見且與市價不相當，若租約為
    真，何以未於查封當時即向法院表示有租賃關係存在，卻在查封後四個月才具狀
    主張，請向中興銀行調閱前揭房屋設定抵押前之現場鑑定資料等理由，認為本件
    有交付審判續為調查之必要云云。
六、按告訴人不服上級法院檢察署檢察長或檢察總長認再議為無理由而駁回之處分者
    ，得於接受處分書後十日內委任律師提出理由狀，向該管第一審法院聲請交付審
    判；法院認為交付審判之聲請不合法或無理由者，應駁回之；法院為前項裁定前
    ，得為必要之調查；刑事訴訟法第二百五十八條之一、第二百五十八條之三第二
    項前段、第三項分別定有明文。本院查，被告稱：「租約是我和林銘炯定的，
    本來打算合建，還要邀集其他周遭地主合建，因為林銘炯急著要一百二十萬元，
    所以先和他訂租約，土地我來使用，最主要約定要合建我有優先權，條件講好後
    ，我請朱坤明代書寫契約書，契約寫好後，他問我日期寫什麼時候，我說我打算
    六月五日跟他簽約，所以代書日期連收款都寫好，但林銘炯在五月底跟我要錢，
    我就提前在五月底帶契約書及錢與他訂約並交付租金‧‧‧，因為我保險櫃內要
    幾百萬元都有，所以林銘炯要求現金，我就給付現金」（參本院九十一年六月十
    七日訊問筆錄），證人朱坤明結稱：「我的事務所在中港路一段，有天下午市議
    員曾坤炳打電話給我說晚上要到我家裡寫合約，叫我準備租賃契約書，當時大概
    五月二十幾日（快月底了），當天下班我帶兩份合約書回家，但十行紙忘了帶回
    家，我家在中港路二段，當天晚上他到我家給我雙方身分資料、合約內容，然後
    我寫好就裝訂，日期是他叫我押六月五日，然後他要拿給對方簽名、蓋章以及他
    自己繳款，我不認識林銘炯，他也沒有去我家」（參本院九十一年七月十一日訊
    問筆錄），足徵該份契約書實際訂定日係在八十一年五月底，是以林銘炯於八十
    一年六月五日未在台灣，並不影響該租約之真實性，系爭土地於八十九年十月
    二十三日經本院民事執行處查封時，只有聲請人在場，本院通知林鼎祥於八十九
    年十一月二十四日到院陳述對底價之意見後，林鼎祥並未到院，僅於當日具狀表
    示意見，而本件之租約係被告於九十年二月九日具狀陳報，非林鼎祥具狀陳報，
    此經本院調取該執行案卷核閱明確，而按查封標的物上有無租賃關係，在乎者應
    為承租人非出租人，應向本院執行處陳報權利者為承租人非出租人，本院民事執
    行處查封系爭土地時，既不知有租約，未對承租人為任何通知，承租人輾轉得知
    後，於第一次拍賣期日（九十年二月十三日）前具狀主張權利，於情、於理尚無
    違逆之處，中興銀行於九十一年九月二十日具狀覆本院載：「系爭房屋向本行
    申請核貸八百三十萬元，本行派調查員至現場勘查，於八十一年六月二十日製作
    鑑定表二份，該建物於勘查時增建至三樓未辦理保存登記，本行鑑估時不予計值
    」，並附該鑑定表影本供參，對此被告稱：「林銘炯說到八十二年四樓要裝潢好
    給我使用，因為民生路的土地要和我合建，我需要建物辦公使用，才會一起租下
    該棟建物四樓，我訂約前沒有實地去看過，我一般都只在一樓而已，我八十一年
    中旬和他訂約，他說年底要入厝，八十二年裝潢好再給我使用，他交給我之後我
    有進入使用一個辦公室，因為當初他說四樓給我當辦公室我才會在契約上叫代書
    寫四樓，又因為他需錢要跟我合建一百二十萬元我優先取得權利，其中二十萬元
    充當押金，一百萬元充當房租、地租，沒有利息，主要是合建之用，當時林鼎祥
    還在讀書，都是林銘炯決定事情」（參本院九十一年十月十五日訊問筆錄），林
    鼎祥稱：「當時我父親有跟我講我名下土地出租給被告，他們在談合約的時候我
    正在唸書（已滿二十一歲），我爸爸有打電話跟我講，他說要合建的關係先訂立
    租賃契約，那時台中市○區○○○街二十三號房子的四樓本來在放東西，我父親
    說四樓要租給被告，他說要整理，我說那可能會不夠用，因為本來四樓只有蓋後
    半部分，我建議要整理的話就全部整理好了，連前半部分也整理起來才夠用，後
    來我爸爸想一想也對就照我的意思做了，我記得六月底我放暑假回來，他已經開
    始在整理，方式是把原來的弄掉再重新整理，一直到八十一年年底前才把四樓整
    理好」（參本院九十一年十月三十一日訊問筆錄，因林銘炯已於九十一年九月二
    十日過世，故本院未傳之），顯見八十一年六月二十日中興銀行之調查員至現場
    勘查時，該房屋已加蓋到三樓，非如聲請人所言於八十五年前僅有二層樓，又被
    告與林鼎祥之說詞經核相符，該房屋之四樓原只蓋後半部分，於八十一年五月底
    訂約前將之拆除重蓋，迄八十一年底方整理完畢，是以中興銀行之人員於八十一
    年六月二十日勘查時只有三樓。綜上，本院認該租約為真，聲請人交付審判之聲
    請，為無理由，應依刑事訴訟法第二百五十八條之三第二項前段，裁定如主文。
中      華      民      國    九十一    年     十一     月      四      日
                              台灣台中地方法院刑事第七庭
                                  審判長法  官  夏  一  
                                        法  官  蔡  美  華
                                        法  官  李  秋  娟
右正本證明與原本無異。
不得抗告。
                                        書記官
中      華      民      國    九十一    年     十一     月      四      日
